最高法院刑事判決　　　　　　　　　　　　　　　九十三年度台上字第五四九五號
　　上　訴　人　甲○○
　　選任辯護人　陳源濱律師
右上訴人因業務過失致人於死案件，不服台灣高等法院台南分院中華民國九十三年七
月二十八日第二審更審判決（九十二年度重交上更(一)字第三七五號，起訴案號：台灣
雲林地方法院檢察署八十八年度偵字第一六四一號），提起上訴，本院判決如左：
    主  文
上訴駁回。
    理  由
按刑事訴訟法第三百七十七條規定，上訴於第三審法院，非以判決違背法令為理由，
不得為之。是提起第三審上訴，應以原判決違背法令為理由，係屬法定要件。如果上
訴理由狀並未依據卷內訴訟資料，具體指摘原判決不適用何種法則或如何適用不當，
或所指摘原判決違法情事，顯與法律規定得為第三審上訴理由之違法情形，不相適合
時，均應認其上訴為違背法律上之程式，予以駁回。本件上訴人甲○○上訴意旨略稱
：(一)原審參酌財團法人成大研究基金會（下稱成大基金會）之鑑定意見，認定上訴人
有過失而判處上訴人業務過失致人於死罪刑，然台灣省車輛行車事故覆議鑑定委員會
（下稱台灣省鑑定委員會）及中央警察大學均鑑定認上訴人實無法及時防範本件事故
之發生，上訴人無肇事因素，與成大基金會之鑑定結果幾乎完全相反，原審未傳喚實
際為成大基金會鑑定之鑑定人黃國平到庭說明，詳予調查，顯有違經驗及論理法則，
且有應於審判期日調查之證據未予調查之違法。(二)上訴人係在自己之本車道行駛，縱
有違規超速及違規行駛內側車道情事，惟肇事當天是週休星期六，很多學生騎機車行
駛於外側車道，上訴人始行駛內側車道，以免發生擦撞路人之危險，上訴人並未逾越
來車道，且信賴對方車輛不逾越來車道即可避免車禍之發生，詎被害人陳朝偉以超高
速度，並以截彎取直方式，失控跨越雙黃線，侵入上訴人行駛之內側車道而撞擊上訴
人之聯結車致生車禍，此顯係上訴人所不能預知而無從注意，即上訴人並無過失責任
，原判決對於上訴人之行為是否有信賴原則之適用及對於車禍之避免是否有預知之可
能，均未詳予明，亦有不載理由之違法等語。
惟查原判決認定上訴人有原判決事實欄所載之犯行，因而維持第一審論處上訴人從事
業務之人，因業務上之過失致人於死罪刑之判決，駁回上訴人在第二審之上訴，已詳
予明所依憑之證據及認定之理由。並說明：(一)台灣省鑑定委員會及中央警察大學對
於本件交通事故之鑑定報告，既認上訴人駕駛聯結車行駛內側車道及超速行駛係違反
規定，竟疏未審酌上訴人如依規定不超速行駛，且於肇事地點之彎道減速行駛於外側
車道，當可避免本件車禍危險之發生等情，而遽謂上訴人無肇事因素，該部分鑑定意
見自難採取。(二)汽車駕駛人對於防止危險發生之相關交通法令之規定，業已遵守，並
盡相當之注意義務，以防止危險之發生，始可信賴他人亦能遵守交通規則並盡同等注
意義務；若因此而發生交通事故，方得以信賴原則為由免除過失責任（本院八十四年
台上字第五三六０號判例意旨參照）。上訴人駕駛聯結車在雙向四車道之內側車道行
駛，且於彎道未依規定減速慢行，反而超速行駛，已違反道路交通安全規則第九十三
條第一項、第九十八條第一項第一款等規定，其因此致肇本件車禍造成被害人二人死
亡，縱認死者陳朝偉駕駛小客車因車速過快跨越分向車道、侵入對方即上訴人行駛之
車道與有過失，上訴人仍不能主張信賴原則而解免其過失責任，其所辯：因週休二日
，外側車道機車很多，伊才行駛內側車道，且係陳朝偉駕駛汽車侵入伊行駛之車道造
成車禍，伊難於採取適當預防措施，依信賴原則，不能令伊負過失責任云云，並非可
採等理由綦詳。核難遽指原判決有不載理由之違法情形。又原審以事證明確，且上訴
人已於原審審判期日表示沒有其他證據請求調查等語，因而未依職權傳喚為成大基金
會鑑定之鑑定人到庭調查說明；又原判決所採證之鑑定，乃成大基金會之鑑定，屬於
機關或團體之鑑定，法院未命實施鑑定之自然人為報告或說明時，並無準用刑事訴訟
法第一百六十六條第一項有關詰問或詢問鑑定人之問題，從而原審未傳該基金會之鑑
定人到庭詰問、說明，亦無違反證據調查必要性之可言。上訴意旨所為指摘，核與法
律所規定得為第三審上訴理由之違法情形不相適合，其上訴違背法律上之程式，應予
駁回。
據上論結，應依刑事訴訟法第三百九十五條前段，判決如主文。
中　　　華　　　民　　　國　　九十三　　年　　　十　　　月　　二十一　　日
                              最高法院刑事第十二庭
                                  審判長法官  陳　正　庸
                                        法官  賴　忠　星
                                        法官  王　居　財
                                        法官  張　清　埤
                                        法官  林　開　任
      右正本證明與原本無異
                                              書  記  官
中　　　華　　　民　　　國　　九十三　　年　　　十　　　月　　二十八　　日
                                                                        Ｃ
